臺灣屏東地方法院刑事判決　　　　　　　　　　　　　九十二年度易字第八五號
　　公　訴　人　臺灣屏東地方法院檢察署檢察官
　　被　　　告　乙○○
右列被告因贓物案件，經檢察官提起公訴（九十二年度偵字第二三九○號），本院判
決如左：
    主  文
乙○○牙保贓物，處有期徒刑參月，如易科罰金，以參佰元折算壹日。
    事  實
一、乙○○明知不詳姓名年籍之成年男子所持有之兩頭黑色臺灣水牛（均為母牛）乃
    來路不明之贓物（係丁○○所有，於民國九十一年五月三十一日凌晨，在屏東縣
    恆春鎮○○里○○路山區失竊），竟貪圖私利，於九十一年五月三十一日上午八
    時許，夥同該不詳姓名年籍男子，駕駛其仲介庚○○向丙○○購買之已註銷車牌
    之藍色自小貨車（車牌號碼原為ＶＣ─五九九六號）載運該二頭水牛，至屏東縣
    枋寮鄉○○村○○路二八九號己○○住處，居間介紹昔日曾有牛隻交易之己○○
    向該男子購買該二頭水牛，經雙方議價後，不知情之己○○（已經臺灣屏東地方
    法院檢察署檢察官另為不起訴處分確定）遂以新臺幣（下同）五萬五千元購買該
    二頭水牛，己○○之妻戊○○○並當場支付一千元予乙○○，作為牙保交易之酬
    勞，隨即己○○並委由乙○○與該不詳姓名年籍男子載運該二頭水牛，至屏東縣
    枋寮鄉○○○○○道旁放牧。嗣因丁○○不甘水牛被竊損失，四處尋找，於同年
    六月二日上午八時三十分許，在上開博愛橋附近發現該二頭水牛，即報警處理，
    並請己○○向員警證明該二頭水牛為其所有，己○○始知該二頭水牛為贓物，隨
    即由員警陪同至屏東縣滿州鄉○○村○○路一六三號乙○○住處，尋找乙○○對
    質，並在乙○○住處前空地，發現上開自小貨車，進而查獲上情。
二、案丁○○訴請屏東縣警察局恆春分局報告臺灣屏東地方法院檢察署檢察官偵查起
    訴。
    理  由
一、訊據被告乙○○矢口否認有牙保贓物之犯行，辯稱：伊沒有介紹己○○向該不詳
    姓名年籍男子購買二頭水牛，也沒有收受戊○○○給的一千元佣金，停在伊住處
    前之自小貨車是庚○○的，伊不知道該自小貨車為何會停在伊住處前空地云云。
    經查：
（一）查獲之二頭黑色臺灣水牛，係丁○○所有，於民國九十一年五月三十一日凌晨
      ，在屏東縣恆春鎮○○里○○路山區失竊等情，業據告訴人丁○○於警詢、偵
      查時指訴明確，復有照片、贓物認領保管單等在卷可證，足見上開水牛為贓物
      無誤。
（二）於九十一年五月三十一日上午八時許，被告夥同該不詳姓名年籍男子，駕駛其
      仲介庚○○向向丙○○購買已註銷車牌之藍色自小貨車載運該二頭水牛，至屏
      東縣枋寮鄉○○村○○路二八九號己○○住處，居間介紹己○○向該男子購買
      該二頭水牛，經雙方議價後，不知情之己○○遂以五萬五千元購買該二頭水牛
      ，己○○之妻戊○○○並當場支付一千元予乙○○，作為牙保交易之酬勞，隨
      即己○○並委由乙○○與該不詳姓名年籍男子載運該二頭水牛，至屏東縣枋寮
      鄉○○○○○道旁放牧等情，業經證人己○○於警詢（見警卷第四頁）、偵查
      中（見偵查卷第十頁、第十七頁）證述及本院審理時結證甚詳，亦經證人戊○○○於偵查中（見偵查卷第十一頁）及本院審理時結證甚明，且互核一致。另
      證人葉松於警詢中證稱：「當時我剛要騎機車外出，目睹對面己○○住宅前停
      一部小貨車，顏色：藍色，未看見車牌，貨車上載二隻水牛，車上乘坐二名男
      子，但我為很詳細察看二名男子面目，且我家住宅與對面住宅約二十公尺長，
      未能指證嫌疑人，但我能指證警方所提供嫌疑人貨車與我當天所目睹小貨車一
      樣，且車上確實有載兩隻黑色水牛，車上乘坐二名男子。」等語（見警卷第十
      四頁），復於偵查中結證稱：「（有無看到己○○買該二隻水牛的經過？）我
      沒有過去看，當天早上我看到有一部藍色小貨車在二隻牛來，是誰載來的我不
      知道，我只看到二名男子，之後我就去田裡了．．．。」（見偵查卷第十八頁
      ）、「（提示警卷小貨車相片七張，是否這一部車或這類車？）我沒有注意看
      車牌，是這類型的舊車沒錯。」（見偵查卷第十九頁）等語。證人葉松雖未看
      見何人販賣水牛予己○○，惟其所證述己○○購買水牛情節，核與證人己○○
      、戊○○○結證情節相符，足認證人己○○、戊○○○證稱係由被告居間介紹
      購買該二頭水牛一節，尚非虛構。
（三）又丁○○因不甘水牛被竊損失，四處尋找，於九十二年六月二日上午八時三十
      分許，在上開博愛橋附近發現其失竊之該二頭水牛，即報警處理，並請己○○
      向員警證明該二頭水牛為其所有，己○○始知該二頭水牛為贓物一節，亦經告
      訴人丁○○於警詢（見警卷第十頁）及偵查中（見偵查卷第十頁）指訴甚詳，
      核與證人己○○上開證述情節相符。再被告與證人己○○有生意往來，並無夙
      怨一節，業經被告於警詢中供述甚明。而證人己○○隨即由員警陪同至屏東縣
      滿州鄉○○村○○路一六三號乙○○住處，尋找乙○○對質，並在乙○○住處
      前空地，發現上開自小貨車之事實，業經證人甲○○即本件承辦員警於偵查中
      證稱：「是己○○載案發後帶我們去找的，當時是己○○和被害人（指丁○○
      ）一起來報案的，當天我們就帶己○○去找乙○○，沒有找到，但有發現該部
      小貨車停在乙○○家對面的空地，經己○○指認該部車就是在牛去賣給他的車
      」等語（見偵查卷第三十五頁），復於本院審理時結證稱：「（檢察官問：己○○有無跟你說牛隻是跟何人買的？）他說牛隻是乙○○介紹一名男子去賣他
      的，他只認識乙○○，該名男子他就不認識。」、「（檢察官問：如何查獲乙○○？）是己○○帶我去乙○○滿州的家，當時乙○○不在，貨車是停在他家
      對面的空地，我是事後才聯絡到乙○○，當天並沒有聯絡到乙○○。」、「（
      檢察官問：己○○有無確認停在乙○○家對面空地的貨車就是載牛去他家賣的
    貨車？）有。」、「（檢察官問：有無求證該車是乙○○載牛去賣的貨車？）
      我有去問乙○○附近的人，他們都說該車是乙○○的。」、「審判長問：該車
      情況為何？）舊的，沒有壞可以開。」等語，並有該自小貨車照片七張、及查
      獲該自小貨車周圍環境照片二張、現場圖一份附卷可稽。綜上，被告與證人己○○既無夙怨，倘非被告仲介證人己○○向不詳姓名年籍男子購買，何以證人
      己○○發現其所購買之該二頭水牛為丁○○失竊之贓物後，隨即與丁○○一同
      報警，並告知員警該二頭水牛係經由被告仲介向不詳姓名年籍男子購買？再陪
      同員警至被告上開住處前，即發現載運水牛之自小貨車？是證人己○○陳、林
      美珠證稱係經被告仲介向不詳姓名男子購買水牛等語，與事實相符，即堪採信
      。
（四）而被告雖辯稱：停在伊住處前之自小貨車是庚○○的，不是伊所有云云。然被
      告先於警詢中供稱：伊不知道該自小貨車為何人所有云云，嗣於偵查中翻異前
      詞稱：是伊介紹庚○○向丙○○購買的云云，其前後供述不一。證人庚○○於
      偵查中雖證稱：伊經由乙○○介紹向一林姓男子購買自小貨車，價金一萬六千
      元未付，伊將自小貨車開到滿州要修理時故障，而暫停路邊廢棄的糖廠，等有
      錢再想拖去修理的時候，發現該自小貨車已經遺失云云。證人庚○○既證稱該
      自小貨車遺失，已不足為被告有利之認定。且證人己○○、戊○○○於本院審
      理時，經本院提示庚○○於偵查中所攝照片，證人二人均未能指認庚○○即為
      販售該二頭水牛之男子，故得以排除證人庚○○駕駛該自小貨車載運水牛販售
      予證人己○○。又被告於本院審理時亦供稱：「（檢察官問：ＶＣ─五九九六
      號自小貨車是何人向丙○○買的？）庚○○說他要做生意，請我幫他找，我就
      介紹他去買，當時是丙○○與庚○○談價錢，我在旁邊價錢好像萬把塊。」、
      「（檢察官問：當時有無一手交錢一手交車？）無，因為我與庚○○很熟，所
      以我就跟丙○○的朋友說，庚○○如果沒有付錢，由我來擔保，當天丙○○就
      將車交給庚○○，庚○○如何開走車的，我就不清楚。」等語，足證被告與證
      人庚○○交情非淺，再參以該自小貨車又在被告住處前空地查獲一節，足認該
      自小客車顯係被告占有使用中，證人庚○○證稱該自小貨車遺失云云，應屬迴
      護被告之詞，不足採信。
（五）再查，被告以買買牛隻為生之事實，已據被告於警詢中自白在卷。其對仲介牛
      隻交易時，為交易標的物之牛隻來源，自有較一般人較高之常識，自難就該二
      頭水牛來源是否不明一事諉為不知。再斟酌被告否認曾仲介上開水牛買賣等語
      ，顯然被告已知悉或能預見該二頭水牛均屬贓物，故被告所辯均屬事後矯飾卸
      責之詞，委無足採。從而，被告牙保贓物犯行，事證明確，已堪認定。
二、核被告乙○○所為，係犯刑法法第三百四十九條第二項牙保贓物罪。爰審酌被告
    素行不佳，前曾有竊盜、偽造文書及違反槍砲彈藥刀械管制條例等前科紀錄（均
    不構成累犯），竟不知悔改，再為本件牙保贓物之犯行，且猶矯詞卸責等情，量
    處如主文所示之刑示懲，並諭知易科罰金之折算標準，以資懲警。
據上論斷，應依刑事訴訟法第二百九十九條第一項前段，刑法第三百四十九條第二項
、第四十一條第一項前段，罰金罰鍰提高標準條例第一條前段、第二條，判決如主文
。
本案經檢察莊啟勝到庭執行職務。
中      華      民      國      九十三      年    三    月    三十一    日
                                      臺灣屏東地方法院刑事第五庭
                                          審判長法  官   羅森德
                                                法  官   林昌義
                                                法  官   楊文廣
右正本證明與原本無異。
如不服本判決應於收受本判決送達後十日內向本院提出上訴書狀，其未敘述上訴理由
者，並得於提起上訴後十日內向本院補提理由書狀（均須按他造當事人之人數附繕本
 ）「切勿逕送上級法院」
                                          書記官   陳月珍
中      華      民      國      九十三      年    三    月    三十一    日
附錄本案論罪科刑法條全文：
中華民國刑法第三百四十九條
收受贓物者，處三年以下有期徒刑、拘役或五百元以下罰金。
搬運、寄藏、故買贓物或為牙保者，處五年以下有期徒刑、拘役或科或併
科一千元以下罰金。
因贓物變得之財物，以贓物論。
